【裁判字號】    99,交上易,45
【裁判日期】    990630
【裁判案由】    過失傷害
【裁判全文】
臺灣高等法院高雄分院刑事判決        99年度交上易字第45號
上  訴  人  臺灣高雄地方法院檢察署檢察官
被      告  甲○○
上列上訴人因被告過失傷害案件，不服臺灣高雄地方法院98年度
審交易字第981 號中華民國99年3月18日第一審判決（起訴案號
：臺灣高雄地方法院檢察署98年度偵字第30358 號），提起上訴
，本院依簡式審判程序判決如下：
     主  文
上訴駁回。
甲○○緩刑貳年。
     事實及理由
一、本案經本院審理結果，認第一審判決認事用法及量刑均無不
    當，應予維持，並引用第一審判決書記載之事實，證據及理
    由。
二、公訴人上訴意旨，雖指稱：義大醫院雖函稱告訴人所受傷勢
    均未達重傷害之程度，但並未具體說明告訴人之傷勢如何未
    達到上開標準，即逕為「未達重傷害之程度」之結論，自有
    未合。惟查原審係以「貴院病患乙○○於98年4 月14日曾因
    車禍至貴院住院治療出院後並陸續至貴院診治，依貴院98年
    8 月24日診斷證明書，該病患患有脊髓受損併四肢萎縮無力
    等症狀，請說明以該病患之狀況，其因車禍所致，是否已達
    於重大不治或難治、毀敗或嚴重減損一肢以上之機能，而達
    於重傷害之程度？」為由，請求義大醫院協助查明。經該院
    以卷附之99年3 月3 日義醫字第09900353號函覆稱：告訴人
    於99年1 月25日至財團法人義大醫院門診就醫時，四肢肌力
    雖未完全恢復正常，但其所患之脊髓受損併四肢萎縮無力及
    右股骨幹骨折術後癒合不良之病歷，均未達重傷之程度等語
    。告訴人於本件車禍之後，即至義大醫院住院治療，出院之
    後，復繼續至該院門診，則該院對於告訴人傷勢病況，至為
    清楚，從而該院依告訴人病況資料，研判其未達重傷害之程
    度，應屬真實可採。公訴人上訴意旨，仍執前詞，指摘原判
    決不當，難認有理由，應予駁回。
二、查被告前未曾故意犯罪後有期徒刑以上刑之宣告，有台灣高
    等法院被告前案紀錄表在卷可稽。茲因一時疏失，觸犯刑章
    ，犯後坦承犯行，態度良好，於本院審理時，已與告訴人達
    成民事和解，有和解書1 份在卷可考。經此偵審程序，及科
    刑教訓，當知所警惕，應無再犯之虞，本院因認被告所受刑
    之宣告，以暫不執行為適當，併宣告緩刑2年，以啟自新。
據上論斷，應依刑事訴訟法第273 條之1 第1 項、第368 條、第
373條，刑法第74條第1項第1款，判決如主文。
本案經檢察官蔡國禎到庭執行職務。
中    華    民    國    99    年    6     月    30    日
                  刑事第七庭    審判長法  官  莊飛宗
                                      法  官  蔡廣昇
                                      法  官  謝宏宗
以上正本證明與原本無異。
本件判決不得上訴。
中    華    民    國    99    年    7     月    1     日
                                      書記官  蘇恒仁
附錄本判決論罪科刑法條：
中華民國刑法第284條 第1項前段
（過失傷害罪）
因過失傷害人者，處 6 月以下有期徒刑、拘役或 5 百元以下罰
金，致重傷者，處 1 年以下有期徒刑、拘役或 5 百元以下罰金
。
附件：
臺灣高雄地方法院刑事判決           98年度審交易字第981號
公  訴  人  臺灣高雄地方法院檢察署檢察官
被      告  甲○○  男  42歲（民國○○年○月○○日生）
                    身分證統一編號：Ｚ000000000號
                    住高雄縣梓官鄉○○村○○○路23巷37號
上列被告因過失傷害案件，經檢察官提起公訴（98年度偵字第30
358 號），嗣被告於準備程序中就被訴事實為有罪之陳述，經本
院告知簡式審判程序之旨，並聽取公訴人及被告意見後，裁定進
行簡式審判程序，判決如下：
    主  文
甲○○犯過失傷害罪，處有期徒刑參月，如易科罰金，以新臺幣
壹仟元折算壹日。
    事  實
一、甲○○於民國98年4 月14日17時50分許，駕駛車號1187-XL
    號自用小客車，沿高雄市楠梓區○○○○路由南往北行駛，
    行經高雄大學路與藍田路口時，本應注意車前狀況及設置於
    該路口之閃光紅燈號誌係表示其等所行駛之道路係屬支線道
    ，應「停車再開」，亦即車輛應減速接近，先停止於交岔路
    口前，讓幹道車優先通行後認為安全時，方得續行，而依當
    時天候陰天、光線屬暮光、視距良好，道路並無缺陷及障礙
    物等情狀觀之，其亦無不能注意之情事，竟疏未注意車前狀
    況及暫停讓前方屬於幹線道上之車輛先行，貿然駛出，不慎
    以上開自小客車左前端保險桿，撞及沿藍田路由西向東行駛
    至上開交叉路口，由乙○○所騎乘之車號NC9-030 號重型機
    車之右側，撞擊後機車偏移擦撞上開自小客車左前葉子版，
    乙○○則撞到上開自小客車左側擋風玻璃，致乙○○受有頭
    部外傷併蜘蛛膜下腔出血及硬膜下出血、頸椎損傷併4-7 頸
    椎壓迫、右股骨骨折、脊髓受損併四肢萎縮無力之傷害，嗣
    高雄市警察局交通警察大隊第4 中隊楠梓分隊前往現場處理
    時，甲○○在場表明為肇事者並願接受裁判，而悉上情。
二、案經乙○○訴請臺灣高雄地方法院檢察署檢察官偵查起訴。
    理  由
一、本件被告甲○○所犯係死刑、無期徒刑、最輕本刑為3 年以
    上有期徒刑以外之罪，其於準備程序中就被訴事實為有罪之
    陳述，經本院告知簡式審判程序之旨，並聽取公訴人及被告
    意見後，裁定進行簡式審判程序，合先敘明。
二、訊據被告對於上揭時、地，因過失傷害致人重傷之事實，業
    據其於警詢、偵查及本院審理中坦承不諱，核與告訴人乙○
    ○於偵查中之證述相符，並有道路交通事故現場圖、道路交
    通事故調查報告表(一)、(二)、道路交通事故談話紀錄表各1 份
    、現場及車損照片11張、財團法人義大醫院98年5 月4 日、
    98 年5月14日、98年8 月24日診斷證明書等在卷可稽，足徵
    被告之任意性自白核與事實相符，應堪信為真實，可採為本
    件論罪科刑之依據。
三、按汽車行駛時，駕駛人應注意車前狀況，並隨時採取必要之
    安全措施；且駕駛人駕駛汽車，行經無號誌之交岔路口，應
    減速慢行，作隨時停車之準備。道路交通安全規則第94條第
    3項、第93條第1項第2款定有明文。被告駕車本應注意上述
    道路交通安全之事項，再依卷附之交通事故調查報告表所示
    ，本件肇事時天候陰、暮光、柏油路面、無缺陷且無障礙物
    ，並無不能注意之情形，詎被告疏未注意及此，而不慎與告
    訴人發生本件車禍，被告顯有過失甚明。再告訴人之傷害確
    因此次事故而生，則被告之過失駕駛行為，與告訴人之受傷
    間，亦具有相當因果關係。事證明確，被告過失傷害犯行，
    洵堪認定，應予依法論科。
四、核被告所為，係犯刑法第284 條第1 項前段之過失傷害罪。
    公訴人起訴法條雖為過失致重傷罪，惟按，稱重傷者，謂受
    有：毀敗一目或二目之視能、毀敗一耳或二耳之聽能、
    毀敗語能、味能或嗅能、毀敗一肢以上之機能、毀敗
    生殖之機能、其他於身體或健康，有重大不治或難治之傷
    害，刑法第10條第4 項定有明文。故如非達於上開法定之重
    傷狀況之傷勢，應屬於普通傷害。而所謂其他於身體或健康
    ，有重大不治或難治之傷害，應係指不合於刑法第10條第4
    項第1 至5 款所列舉之重傷，而該傷害重大且不能治療或難
    於治療者而言，如傷害雖重大，而未達於不能治療，或難於
    治療之程度，仍難以重傷既遂論（最高法院48年台上字第19
    4 、54年台上字第1697號判例、92年度簡上字第8 號判決意
    旨參照）。本件公訴人認告訴人因本件事故受有頭部外傷併
    蜘蛛膜下腔出血及硬膜下出血、頸椎損傷併4-7 頸椎壓迫、
    右股骨骨折、脊髓受損併四肢萎縮無力之傷害等語，惟查，
    告訴人於99年1 月25日至財團法人義大醫院門診就醫時，四
    肢肌力雖未完全恢復正常，但其所患之脊髓受損併四肢萎縮
    無力及右股骨幹骨折術後癒合不良之病歷，均未達重傷害之
    程度，有財團法人義大醫院99年3 月3 日義醫字第09900353
    號函在卷可佐（見本院卷第31頁），尚難認告訴人所受傷害
    已到重大不治或難治之重傷害程度，公訴人主張本件告訴人
    受有重傷害，應有誤會，因兩者基本事實同一，本院自得變
    更法條審理之。又被告於肇事後留在現場，且主動向據報前
    往現場處理之員警供承肇事犯罪，有高雄市○○○○○道路
    交通事故肇事人自首情形紀錄表1 份在卷可稽，被告於未發
    覺之罪自首並接受裁判，應依刑法第62條前段規定減輕其刑
    。本院審酌被告駕車不慎，致告訴人乙○○受傷，且被告迄
    未達成和解而賠償告訴人之損害，實有不該。惟念被告犯後
    尚知坦承自己之犯行。末斟以被告、告訴人乙○○各自之過
    失程度（即違反義務之程度）、被告造成告訴人傷勢之情形
    （即犯罪所生之損害）、品行、智識程度等一切情狀，爰量
    處如主文各所示之刑，並依被告之經濟狀況，諭知以新臺幣
    1 千元折算1 日之易科罰金折算標準，以示懲儆。
據上論斷，應依刑事訴訟法第273 條之1 第1 項、第284 條之1
、第299 條第1 項前段、第300 條，刑法第284 條第1 項前段、
第62條前段、第41條第1 項前段，刑法施行法第1 條之1 ，判決
如主文。
本案經檢察官陳建州到庭執行職務。
中    華    民    國    99    年    3     月    18    日
                  交通法庭      法  官  曾子珍
以上正本證明與原本無異。
如不服本判決，應於收受送達後10日內向本院提出上訴書狀。
中    華    民    國    99    年    3     月    18    日
                                書記官  李承悌

司法院資訊處製作；財團法人民間司法改革基金會備份。
